【裁判字號】    97,簡上,44
【裁判日期】    970625
【裁判案由】    清償借款
【裁判全文】
臺灣嘉義地方法院民事判決  97年度簡上字第44號
上  訴  人  丙○○
被 上訴 人  國泰世華商業銀行股份有限公司
法定代理人  乙○○
訴訟代理人  甲○○
上列當事人間請求清償借款事件，上訴人對於民國97年3月19日
本院嘉義簡易庭96年度嘉簡字第799號第一審判決提起上訴，本
院於民國97年6月11日言詞辯論終結，判決如下：
    主  文
上訴駁回。
第二審訴訟費用由上訴人負擔。
    事 實 與 理 由
一、被上訴人起訴主張：
（一）上訴人與被上訴人簽約請領現金卡消費性信用貸款契約書
      ，並向被上訴人申貸新臺幣（下同）210,533元，借款利
      率為年利率百分之15，借款期限依契約第2條規定，為自
      核准次日起算1年，期滿時，如立約人不為反對意思，並
      經被上訴人審核同意，得直接續約，契約第7條約定，雙
      方同意以每月10日為還款日，上訴人若未依約還款，即喪
      失期限利益，全部債務視為到期，未清償之借款額除仍應
      按上述利率計付利息外，其逾期在6個月以內者，並按上
      開利率百分之10，其逾期超過6個月部分，並按上開利率
      百分之20計算違約金。詎上訴人未依約繳款，積欠本金
      195,649元，及自96年7月16日起至清償日止，按年息本分
      之15計算之利息，暨自96年8月11日起至清償日止，其逾
      期在6個月以內者，按上開利率百分之10，逾期超過6個月
      者，就超過部分按上開利率百分之20計算之違約金。被上
      訴人屢次催討無效，爰依現金卡契約，請求上訴人清償借
      款。
（二）二審並補陳：
   1、至於上訴人指陳貸款申請書資料有誤、被上訴人未盡徵信
      責任云云，被上訴人於申貸時確實有徵信，而且徵信時有
      更正上訴人與李麗文之關係，此有97年5月22日準備程序
      期日庭呈之徵信紀錄1份可為憑證。
   2、另外，被上訴人每個月都有發簡訊通知上訴人須於一定期
      間內繳款，2年間上訴人都有收到簡訊，手機號碼亦無錯
      誤，此有97年5月22日準備程序期日庭呈之催理紀錄1份在
      卷足憑。
   3、上訴人從未主張申請書及卡片之簽名不是上訴人所親簽，
      足認申請書之簽名為真正。縱認簽名不是上訴人所親簽，
      被上訴人也認為有經過上訴人之授權，所以上訴人必須負
      責。
（三）並聲明：1.上訴駁回。2.訴訟費用由上訴人負擔。
二、上訴人則以：
（一）從未申辦系爭現金卡，系爭申請書亦非其所簽，當初是有
      寫一張被上訴人銀行的信用卡申請書，但並不是本件系爭
      現金卡；嗣後有接獲被上訴人銀行催繳電話，但上訴人以
      為是之前所辦的另張信用卡，到開庭時才發現並不是當初
      所簽立的那張信用卡；且被上訴人提出之現金卡申請書上
      簽名亦非其所為，現金卡申請書上所附身份證影本則係上
      訴人先前提供予訴外人張富雄使用，本件顯係遭他人持以
      申辦系爭現金卡等語，資為抗辯。
（二）二審並補陳：
   1、現金卡申請契約書係訴外人張富雄偽稱上訴人交其代辦而
      簽立。此觀現金卡申請書上的郵寄地址與原審證人張富雄
      之住所相同即可得知。上訴人通訊地址與前述地址均不相
      同。
   2、申請書並非上訴人親自簽名，且顯係由訴外人張富雄擅自
      簽收，上訴人自始自終從未有過此卡。上訴人已另提刑事
      偽造文書告訴以確認申請書之筆跡係訴外人張富雄所寫。
   3、上訴人根本沒有接到徵信的電話，而且申請書上關於職業
      欄、與李麗文間關係、寄送地址與月薪金額均記載有誤。
      可見被上訴人根本沒有徵信。
（三）綜上，上訴人與被上訴人間並無借貸關係，實係訴外人張
      富雄偽造上訴人簽名申辦現金卡契約，與上訴人無涉。並
      聲明：1.原判決廢棄。2.被上訴人在第一審及假執行之聲
      請均駁回。3.第一、二審訴訟費用均由被上訴人負擔。
三、爭點事項：
（一）不爭執事項：
   1、申請系爭現金卡契約所需之證件影本為真正且係上訴人交
      與訴外人張富雄使用。
   2、系爭現金卡契約以訴外人張富雄之住所地為寄送卡片地點
      ，且由訴外人張富雄使用預借現金。
（二）爭執事項：
   1、系爭現金卡申請書是否由上訴人本人簽名？
   2、系爭現金卡若非由本人簽立申請書並簽收，上訴人是否有
      授權他人聲請事，而就系爭現金卡債務須負清償之責？
四、系爭現金卡申請書是否由上訴人本人簽名？
（一）上訴人否認系爭現金卡申請書上「丙○○」，非其所簽，
      且上訴人曾向大眾、日盛、中華、萬泰、友邦、聯邦、中
      國信託、寶華等銀行向各該銀行申辦現金卡、信用卡之申
      請書「丙○○」簽名，其中「黃」字部分，在「廿」之下
      方加「一」字；「郁」字部分耳部分類似「ㄗ」字；「珊
      」字其中「冊」部分，與本件系爭現金卡申請書上「丙○
      ○」之簽名，均明顯不同。
（二）系爭現金卡聲請時被上訴人有作過徵信，此有徵信紀錄可
      證，且聲請書上李麗文原記載與上訴人係姨之關係，劉如
      芳原記載與上訴人分別係「姨」、「友」之關係，嗣經徵
      信後分別改為「表姐」、「朋友」。是系爭現金卡申請書
      若確係由上訴人所親自填載，其與關係人之真正關係應不
      致填載錯誤。
（三）原審向大眾、日盛、中華、萬泰、友邦、聯邦、中國信託
      、寶華等銀行調取被告向各該銀行申辦現金卡、信用卡之
      申請書連同原告銀行之申請書送往法務部調查局鑑定筆跡
      ，經該局鑑定後認：「本案因可資比對字跡太少，僅由現
      有資料上無法鑑定... 」有該局97年1月28日刑鑑字第097
      0012710號函一紙附卷可參（見原審卷第80頁），亦無法
      認定被上訴人提出申請書上之字跡係上訴人所書。
（四）雖證人張富雄於原審證稱：「信用貸款約定書丙○○不是
      我簽的，我認為是丙○○簽的，但是丙○○說沒有簽約等
      語（見原審卷第20頁）。證人張富雄係證述「.. 認為是
      丙○○簽」，此乃係其個人主觀之臆測，並無事實根據之
      個人意見，是證人張富雄上開之證述，純係屬其個人之意
      見或推測之詞，爰不予採信。
（五）綜上所述，被上訴人無法證明系爭現金卡申請書「丙○○
      」簽名，確係上訴人所親為。
五、上訴人是否有授權他人聲請系爭現金卡使用，而就系爭現金
    卡債務須負清償之責？
（一）申請系爭現金卡契約所需之證件影本為真正，且係上訴人
      交與訴外人張富雄使用。
（二）系爭現金卡聲請時被上訴人有作過徵信，此有徵信紀錄可
      證，且聲請書上李麗文原記載與上訴人之關係為「姨」，
      劉如芳原記載與上訴人之關係為「友」，嗣後分別改為「
      表姐」、「朋友」。是若被上訴人未向上訴人徵信，何以
      系爭現金卡申請書親友之稱謂會有更改之理。
（三）被上訴人主張：「上訴人之手機號碼為0000000000。被上
      訴人每個月都有發簡訊通知上訴人須於一定的期間內繳款
      ，而且2年期間中，上訴人也都有收到」等語，並有簡訊
      內容可證。且上訴人自承「其手機號碼為0000000000，手
      機亦係其在使用，也會看簡訊」（見本院97年5月22日筆
      錄第2頁）；「有看過簡訊，但我把它刪掉了」等語（見
      本院97年6月11日筆錄第3頁）。足證被上訴人就上訴人每
      月應繳之帳款，均以簡訊通知上訴人，亦為上訴人所知悉
      。
（四）被上訴人主張以電話曾向上訴人催繳，而上訴人亦自承：
      「被上訴人銀行有向其催收好幾次，催收時有表明是何家
      銀行，每次都說會請我叔叔張富雄去繳款，也有請張富雄
      去繳款，與被上訴人銀行有無其他往來」等語（見本院97
      年5月22日筆錄第2、3頁）。足證被上訴人向上訴人催收
      時，上訴人均知情。另證人張富雄於原審證稱：「上訴人
      辦信用卡，是把錢借給我運用，然後我就去繳信用卡款項
      ，本件的錢是我用的，錢是丙○○拿給我的」（見原審卷
      第20頁）。而上訴人自稱證人張富雄僅係其姊姊的朋友，
      與張富雄間並無特殊之情誼（見原審卷第28頁）。是上訴
      人與張富雄既無特殊情誼，若上訴人遭證人張富雄冒名貸
      款，上訴人當無袒護證人張富雄之必要，則上訴人明知自
      己並未向被上訴人申辦現金卡使用，豈有不立即報警處理
      ，反向被上訴人宣稱會請張富雄清償之可能？再者，上訴
      人於原審前後之辯解，先稱：「是被張富雄冒名申請...
      」嗣證人張富雄到庭證稱並未冒名申請，原告又改稱：「
      （問：你不是說是證人張富雄簽的？）我是說之前辦的信
      用卡都給證人張富雄使用」；另關於上訴人接獲被上訴人
      催收電話未否認申辦現金卡之原因，上訴人先後乃稱：「
      我本來就是要跟被上訴人借錢，但是一直到被上訴人打電
      話給我時，我才知道有跟被上訴人借錢，也以為是我當初
      寫的那張... （問：你當初寫的那張有無申請借錢？）也
      是現金卡，我都沒去借錢也沒收到卡片... 」「因為我借
      給證人張富雄有很多卡片，我以為這張是我之前借給他的
      ... 」先後供述迥異，實難採信。
（五）核上所述，聲請系爭現金卡契約所需之證件影本為真正；
      被上訴人有向上訴人作過徵信；被上訴人就上訴人每月應
      繳之帳款，均以簡訊通知上訴人；被上訴人以電話曾向上
      訴人催繳多次。且上訴人在華南銀行任職，就銀行之作業
      流程，應知之甚稔，是縱使上訴人未於上開申請書上簽名
      ，至少亦曾授權或同意他人代為聲請。
六、系爭現金卡共積欠被上訴人195,649元，此有明細表附支付
    命令卷可證。而依系爭現金卡申請書第3條所示，本件之借
    款利率為年利率百分之15，借款期限依契約第2條規定，為
    自核准次日起算1年，期滿時，如立約人不為反對意思，並
    經被上訴人審核同意，得直接續約，契約第7條約定，雙方
    同意以每月10日為還款日，上訴人若未依約還款，即喪失期
    限利益，全部債務視為到期，未清償之借款額除仍應按上述
    利率計付利息外，其逾期在6個月以內者，並按上開利率百
    分之10，其逾期超過6個月部分，並按上開利率百分之20計
    算違約金。
七、按借用人應於約定期限內，返還與借用物種類、品質、數量
    相同之物；遲延之債務，以支付金錢為標的者，債權人得請
    求依法定利率計算之遲延利息，但約定利率較高者，仍從其
    約定利息；當事人得約定債務人不履行債務時，應支付違約
    金，民法第478條前段、第233條第1項、第250條第1項分別
    定有明文。如前所述，上訴人未依約清償借款本息，而尚欠
    上述借款、利息、違約金未予清償。從而，被上訴人依消費
    借貸契約之法律關係，請求上訴人給付195,649元，及自96
    年7月16日起至清償日止，按年息百分之15計算之利息，暨
    自96年8月11日起至清償日止，其逾期在6個月以內者，按上
    開利率百分之10，逾期超過6個月者，就超過部分按上開利
    率百分之20計算之違約金，原審為被上訴人勝訴之判決，並
    為假執行之宣告，並無不合。上訴意旨指摘原判決不當，求
    予廢棄改判，為無理由，應予駁回。
八、據上論結，本件上訴為無理由，依民事訴訟法第436條之1第
    3項、第449條第1項、第78條判決如主文。
中    華    民    國    97    年    6     月    25    日
                  民事第一庭審判長法  官  林世芬
                                  法  官  游悅晨
                                  法  官  馮保郎
以上正本係照原本作成。
本判決不得上訴。
中    華    民    國    97    年    6     月    26    日
                                  書記官  王立梅


司法院資訊處製作；財團法人民間司法改革基金會備份。
